臺中高等行政法院判決
　　　　　　　　　　　　　　　　　　 96年度簡字第00291號
原　　　告　中央健康保險局中區分局
代　表　人　甲○○
訴訟代理人　丙○○
訴訟代理人　丁○○
被　　　告　乙○○○○○○○
上列當事人間因返還公法上不當得利事件，原告提起行政訴訟，
本院判決如下︰
　　主  文
被告應給付原告新台幣肆萬貳仟壹佰貳拾元及自民國96年3月29
日起至清償日止按年息百分之5計算之利息。
訴訟費用由被告負擔。
　　事實及理由
一、緣被告乙○○○○○○○於民國（下同）92年9月25日與原
    告簽訂全民健康保險特約醫事服務機構合約。被告於95年6
    月30日辦理歇業，雙方合約亦於該日終止，而合約存續期間
    之醫療費用經西醫總額預算點數結算後應追扣之醫療費用計
    為新台幣（下同）42,120元，茲因該診所終止合約後已無後
    續醫療費用可資抵扣，為此，原告乃於95年11月10日以健保
    中費二字第0950065629號函請求被告繳還系爭之溢領醫療費
    用，並於95年12月28日再委請法律事務所發函催繳，然被告
    均置之未理，原告遂提起本件給付之訴。
二、原告起訴主張：
    (一)按人民與中央或地方機關間，因公法上原因發生財產上之
      給付或請求作成行政處分以外之其他非財產上之給付，得
      提起行政訴訟；因公法上契約發生之給付亦同，行政訴訟
      法第8條第1項定有明文。
    (二)被告於92年9月25日與原告簽訂全民健康保險特約醫事服
      務機構合約，依約被告依照全民健康保險法、全民健康保
      險法施行細則、全民健康保險醫事服務機構特約及管理辦
      法、全民健康保險醫療辦法等相關法令及雙方間之合約約
      定辦理全民健保醫療業務。依「全民健康保險醫事服務機
      構醫療服務審查辦法」第4條規定，被告得依前開審查辦
      法第4條規定，檢具相關文件向原告申請支付醫療服務點
      數；原告則應予審核並依同辦法第7條、第8條規定，按約
      定成數辦理醫療服務點數暫付事宜。至申請之醫療服務點
      數完成審查後如發現核定金額低於暫付金額時，原告得於
      被告下次應撥付醫療服務費用中抵扣，上開審查辦法第7
      條第4款，亦有明文。
    (三)該診所於95年6月30日辦理歇業，雙方合約亦於該日終止
      ，而合約存續期間之醫療費用經西醫總額預算點數結算後
      應追扣之醫療費用計為42,120元，因被告終止合約後已無
      後續醫療費用可資抵扣，從而其對上開溢領款項即有欠缺
      法律上原因而受有利益情事，已構成公法上不當得利。為
      此，原告乃於95年11月10日函請被告繳還系爭之溢領醫療
      費用，並於95年12月28日由原告合約之法律事務所代為發
      函催繳，然被告均置之未理，對原告之權益已生損害甚明
      。故請求判決如訴之聲明，以維權益。
三、被告經合法通知未到庭，亦未具狀答辯。
四、經查按原告與被告所簽定之「全民健康保險特約醫事服務機
    構合約」第12條第1項規定，關於保險醫療費用之申請期限
    、申報應件具書表、暫付成數、暫付日期、核付、停止暫付
    、停止核付、申請案件之資料補件及申復等作業，應依「全
    民健康保險醫事服務機構醫療服務審查辦法」（以下簡稱「
    醫療服務審查辦法」）相關規定辦理。而該醫療服務審查辦
    法第4條規定，簽約診所得檢具相關文件向原告申請支付醫
    療服務點數；原告則應予審核並依同辦法第7條、第8條規定
    ，按約定成數辦理醫療服務點數暫付事宜。至申請之醫療服
    務點數完成審查後如發現核定金額低於暫付金額時，醫療服
    務審查辦法第7條第4款亦明文規定，被告得於被告下次應撥
    付醫療服務費用中抵扣。本件被告與原告簽訂「全民健康保
    險特約醫事服務機構合約」（合約自92年9月25日起生效）
    ，而該合約業已於95年6月30日因被告辦理歇業而終止，經
    原告結算後，原告溢付醫療費用42,120元予該診所，應予追
    扣，因被告終止合約後已無後續醫療費用可資抵扣，而經原
    告向被告追索，未獲支付等情，業據原告提出全民健康保險
    特約醫事服務機構合約、中央健康保險局中區分局95年11月
    10日健保中費二字第0950065629號函、秉誠聯合法律事務所
    95年12月28日昌律保費二字第950018號催繳函（含附件─未
    沖銷帳明細表）及送達證書等文件影本為證，堪信為真實。
    從而原告本於公法上不當得利之關係，起訴請求被告應給付
    原告42,120元，及自起訴狀繕本送達翌日（即96年3月29日
    ）起至清償日止，按年息百分之5計算之利息，為有理由，
    應予准許。本件為簡易事件，爰不經言詞辯論逕為判決。
據上論結，本件原告之訴為有理由，依行政訴訟法第233條第1項
、第236條、第195條第1項前段、第98條第3項前段，判決如主文
。
中　　華　　民　　國　　96　　年　　6　　月　　 4  　 日
                          第三庭法  官　莊　金　昌
以上正本證明與原本無異。
如不服本判決，應於判決送達後20日內，以本訴訟事件所涉及之
法律見解具有原則性者，始得向本院提出上訴狀並表明上訴理由
，經最高行政法院許可，否則不得上訴；如於本判決宣示後送達
前提起上訴者，應於判決送達後20日內補提上訴理由書（均應依
對造人數提出繕本）。
提起上訴應預繳送達用雙掛號郵票390元（34元及5元郵票各10份
)。
中    華    民    國    96    年    6    月     4     日
　　　　　　　　　　　　        書記官　凌  雲  霄
